【裁判字號】    95,交訴,232
【裁判日期】    951130
【裁判案由】    公共危險等
【裁判全文】
臺灣高雄地方法院刑事判決             95年度交訴字第232號
公  訴  人  臺灣高雄地方法院檢察署檢察官
被      告  宋史利甲○○○○.
                    32歲民.
                      3樓
上列被告因公共危險等案件，經檢察官提起公訴（95年度偵字第
20238 號），本院判決如下：
    主  文
宋史利駕駛動力交通工具肇事，致人受傷而逃逸，處有期徒刑陸
月，如易科罰金，以新台幣壹仟元折算壹日。
被訴過失傷害部分不受理。
    事  實
一、宋史利於民國95年7 月11日16時50分許，騎乘車牌號碼M6W-
    757 號重型機車（以下稱前開機車），沿高雄市楠梓區○○○路由北往南方向行駛，行經該路與土庫一路口之際，因過
    失不慎撞及丁○○所騎乘、其後搭載乙○○之車牌號碼OMI-
    745 號重型機車，致丁○○受有左鎖骨骨折之傷害，乙○○
    則受有外傷性蛛腦膜下腔出血、右側硬腦膜下出血、顱內出
    血、左側耳膜破裂、左鎖骨骨折、第一腰椎骨壓迫性骨折、
    及上消化道出血等傷害（過失傷害部分業經撤回告訴，詳後
    述）。詎宋史利於前述肇事後，明知汽車駕駛人駕駛汽車肇
    事致人受傷或死亡，應即採取救護或其他必要之措施，並向
    警察機關報告、不得駛離等情事，竟全然未上前探視丁○○
    、乙○○之受傷情形或採取必要救助措施，反旋即騎車逃離
    現場。嗣由員警循線聯絡宋史利之友人丙○○帶同宋史利到
    案說明並製作筆錄，進而查悉上情。
二、案經被害人丁○○訴由高雄市政府警察局楠梓分局報請台灣
    高雄地方法院檢察署檢察官偵查起訴。
    理  由
壹、關於本件證據能力之意見：
    按被告以外之人於審判外之陳述，雖不符前四條之規定，而
    經當事人於審判程序同意作為證據，法院審酌該言詞陳述或
    書面陳述作成時之情況，認為適當者，亦得為證據，刑事訴
    訟法第159 條之5 定有明文。查被害人丁○○於本件案發後
    ，先由高雄市政府警察局交通大隊員警詢問案發狀況，復於
    95年8 月14日經檢察官依法傳訊而具結證述。此外，卷附道
    路交通事故現場圖及健仁醫院診斷證明書等證據，依法固屬
    各該員警與醫師等根據渠等親自見聞之事實或本於專門知識
    經驗所為之審判外陳述，性質上屬於傳聞證據，且無刑事訴
    訟法第159 條之1 至之4 明定之例外情形，依法原不具證據
    能力。然參以此等陳述既經檢察官及被告均明知其有第159
    條第1 項不得為證據之情形，猶未於言詞辯論終結前聲明異
    議，本院復審酌該等陳述作成之外部情況並無不當，揆諸前
    揭法條說明，本院自得逕以前開證據方法採為認定事實之依
    據。
貳、有罪部分：
  一、訊之被告固坦認其於騎乘前開機車肇事後逕自離開現場之
      事實，惟矢口否認有何肇事逃逸犯行，辯稱：伊是要去找
      朋友來處理、並沒有要逃的意思云云。經查：
    (一)前揭事實，業經證人丁○○先後於警詢及偵查中證述屬實
      ，並有健仁醫院處診斷證明書3 份及交通事故現場圖1 紙
      在卷可稽，復據被告初於警詢、偵查及本院準備程序中坦
      認上情不諱，足徵被告此部分自白核與事實相符，堪予採
      信。按刑法第185 條之4 駕駛動力交通工具肇事致人死傷
      而逃逸罪，行為人之駕車肇事致人死傷雖非出於故意，然
      僅須知悉肇事致人死傷之事實，猶予逃逸，即足當之。查
      被告騎乘前開機車肇事後，業已明知被害人丁○○、乙○○2 人因受撞擊而當場倒地之情事，是其對於被害人等因
      此受有相當程度之傷害一節，主觀上自應有所預見。又被
      告於案發當日16時50分許肇事後即逕自騎車離去，事後並
      未再重返案發現場或採取任何必要救護措施，直至當日18
      時許始由員警循線聯絡丙○○、再由丙○○以電話聯絡被
      告並帶同其前往警局製作筆錄等節，亦經證人丙○○到庭
      證述無訛。準此，本件被告既明知被害人等因前揭交通事
      故而受傷之事實，竟未能停留案發現場或當場提供必要之
      救護與協助，猶仍騎乘前開機車逕自離去，揆諸前揭說明
      ，核其所為業已該當刑法第185 條之4 肇事逃逸罪之構成
      要件甚明，是其所辯俱屬臨訟卸責之詞，洵無足採。
    (二)次按，刑法第62條所謂自首，係以犯人在犯罪未發覺前，
      向該管公務員自承犯罪，而受法律之裁判為要件。本件茲
      據證人丙○○具結證稱：案發當日係先由員警以電話向其
      告稱前開機車肇事之情，其遂向員警表示該部機車乃交由
      外勞所騎乘使用，且其立即應員警之要求聯絡並帶同被告
      前往警局等語綦詳，顯見承辦員警於被告前往警局製作筆
      錄之初業已概略知悉肇事者為何人，復主動要求丙○○帶
      同被告到案說明，且證人丙○○亦係基於釐清自身責任之
      目的、方始攜同被告前往警局陳述肇事經過並製作筆錄，
      要非被告主動向承辦員警自承其犯罪經過而接受裁判，是
      以本件被告尚難謂與前述刑法第62條自首要件相符，自未
      可據此主張減刑。
    (三)職是，本件事證明確，被告前揭肇事逃逸之犯行洵堪認定
      ，應依法論科。
  二、核被告宋史利所為，係犯刑法第185 條之4 肇事逃逸罪。
      爰審酌被告因騎乘機車不慎肇事致人受傷，竟不知及時予
      以傷者必要之救助或報警處理，反而逃離現場，極易使傷
      者失卻第一時間之救治機會，是其惡性重大，實不宜輕縱
      ，惟念其犯罪後尚知坦承部分犯行、態度良好等一切情狀
      ，酌情量處如主文所示之刑，並諭知易科罰金之折算標準
      ，以示懲儆。
參、公訴不受理部分：
  一、公訴意旨另以：被告騎乘前開機車本應注意車前狀況，隨
      時採取必要之安全措施，且案發當時並無不能注意之情事
      ，猶疏未注意，不慎撞及被害人丁○○、乙○○共同騎乘
      之上開機車，致丁○○受有左鎖骨骨折之傷害，乙○○則
      受有外傷性蛛腦膜下腔出血、右側硬腦膜下出血、顱內出
      血、左側耳膜破裂、左鎖骨骨折、第一腰椎骨壓迫性骨折
      、及上消化道出血等傷害，因認被告所為係涉犯刑法第28
      4 條第1 項前段之過失傷害罪嫌。
  二、按告訴乃論之罪，告訴人於第一審辯論終結前，得撤回其
      告訴；又告訴經撤回者，法院應諭知不受理之判決，刑事
      訴訟法第238 條第1 項及第303 條第3 款亦定有明文。
  三、本件被告因涉犯過失傷害案件，經檢察官提起公訴，認其
      係犯刑法第284 條第1 項前段過失傷害罪嫌。惟依同法第
      287 條前段之規定，該罪須告訴乃論。經查：本件業據被
      告與被害人等達成和解，並經告訴人具狀撤回告訴在案，
      此有和解書及刑事撤回告訴狀各1 份在卷可稽。揆諸前揭
      說明，本件應就被告被訴過失傷害部分為不受理之諭知，
      方屬適法。
據上論斷，應依刑事訴訟法第299 條第1 項前段、第303 條第3
款，刑法第185 條之4 、第41條第1 項前段，判決如主文。
中    華    民    國    95    年    11    月    30    日
                  交通法庭  審判長法  官 郭玫利
                                  法  官 林意芳
                                  法  官 陳明呈
以上正本證明與原本無異。
如不服本判決，應於收受送達後10日內向本院提出上訴書狀。
中    華    民    國    95    年    11    月    30    日
                                  書記官 陳昱良
附錄本判決論罪科刑之法條：
中華民國刑法第185條之4
駕駛動力交通工具肇事，致人死傷而逃逸者，處 6 月以上 5 年
以下有期徒刑。


司法院資訊處製作；財團法人民間司法改革基金會備份。
